最高法院刑事判決　　　　　　九十六年度台上字第二九八一號
上　訴　人　甲○○
上列上訴人因違反毒品危害防制條例案件，不服台灣高等法院台
中分院中華民國九十六年二月十四日第二審判決（九十六年度上
訴字第二二五號；起訴案號：台灣台中地方法院檢察署九十五年
度毒偵字第四八八五、四九七０號），提起上訴，本院判決如下
：
    主  文
上訴駁回。
    理  由
按刑事訴訟法第三百七十七條規定：上訴於第三審法院，非以判
決違背法令為理由，不得為之。是提起第三審上訴，應以原判決
違背法令為理由，係屬法定要件；如上訴理由狀並未依據卷內訴
訟資料具體指摘原判決不適用何種法則或如何適用不當，或所指
摘原判決違法情事，顯與法律規定得為第三審上訴理由之違法情
形不相適合時，均應認其上訴為違背法律上之程式，予以駁回。
本件原判決依憑上訴人甲○○於警詢、偵查、第一、二審之自白
，及台中市警察局第四分局委託鑑驗尿液代號與真實姓名對照表
、詮昕科技股份有限公司民國九十五年十月十六日第五Ａ０四０
０二五號、九十五年十一月六日第五Ａ二七０００六號濫用藥物
尿液檢驗報告、法務部調查局九十五年十一月十九日調科壹字第
０九五二三０三五八四０、00000000000號鑑定書、
上訴人之台灣高等法院被告前案紀錄表，暨扣案之第一級毒品海
洛因十八包（經合計淨重二點八公克）、注射針筒四支及吸食器
一組等證據資料，認定上訴人有原判決事實欄所載施用海洛因之
犯行，因而撤銷第一審此部分之科刑判決，改判仍論處上訴人施
用第一級毒品，累犯罪刑（二罪），已敘述其所憑之證據及認定
之理由。對於上訴人於原審上訴意旨略以：伊二次施用海洛因之
行為，係基於同一反覆施用第一級毒品之決意，屬集合犯，為包
括一罪云云，如何不當而不足採取，並已詳加指駁。所為合法之
事實認定，俱有卷內證據資料足憑，從形式上觀察，原判決並無
違法之情形存在。上訴意旨略以：上訴人二次施用海洛因之行為
，時間緊密，侵害法益相同，係以反覆為同種類之行為而犯構成
要件相同之罪，屬集合犯態樣，法律上應評價為一罪，原判決論
以數罪並予併罰，自有適用法則不當之違法云云。按取捨證據及
認定事實，乃事實審法院職權之行使，其對證據證明力所為之判
斷，苟係基於吾人日常生活之經驗，而未違背客觀上應認為確實
之定則，並已敘述其何以為此一判斷之理由者，即不能指為違法
。查關於上訴人於九十五年九月二十八日施用海洛因一節，上訴
人於警詢中供稱「我第一次於九十五年九月二十八日十九時許，
獨自在我現住地：台中市○○區○○里○鄰○○路二十二之三號
，我房間內注射毒品海洛因。今日是我出監後第一次施用毒品海
洛因」；並於偵查中供稱「我回來後約九十三年十、十一月，九
十五年三月間有被抓過，有停到七月，下定決心要戒掉，所以將
近有四個月沒有吸」、「（最近為何決定再吸食）因朋友找我合
資購買，於昨天才剛拿回來，我於昨天下午六時許有施用」、「
（是否停了一段期間，這次才決定再吸食）是，因朋友找我」、
「（你於九十五年七月中旬到九月，有斷癮過？）是」、「（你
是否為接續吸食）不是，這次是臨時起意的」等語（中分四偵字
第０九五００九二０一一號卷第四頁；毒偵字第四八八五號卷第
八、九頁）。有關上訴人另於九十五年十月十八日施用海洛因部
分，上訴人於警詢時供稱「我是於九十五年十月十八日開始使用
海洛因毒品，最後一次使用海洛因毒品是於九十五年十月十八日
中午十二時許，在台中市○○區○○路二六０號三樓我房間內使
用」；再於偵查中供稱「（前次被查獲是何時）九十五年七月十
五日，當時收押一個月，自出所以後，至昨天中午，才在大墩路
臨時工宿舍內第一次吸食海洛因」云云（中分四偵字第０九五０
０九三七七七號卷第七頁；毒偵字第四九七０號卷第十頁）。原
判決依憑上訴人二次施用海洛因之情狀，於理由三內詳予說明上
訴人二次施用海洛因行為，明顯可分且具獨立性，與集合犯之性
質有別，應予分論併罰。所為說明，並無適用法則不當之違法情
形存在。上訴意旨置原判決所為之明白論斷於不顧，猶執已為原
審指駁之陳詞爭辯，及對原審取捨證據與自由判斷證據證明力之
職權行使，徒以自己之說詞，泛指其為違法，自非適法之第三審
上訴理由。再稽之卷內資料上訴人於警詢、偵查時均未自白施用
第二級毒品甲基安非他命之犯行，嗣於第一、二審始供承伊以將
海洛因摻入美那水，再以注射針筒注射之方式，二次施用海洛因
，另以玻璃球點火燒烤吸食產生煙霧之方式，二次施用甲基安非
他命（第一審卷第三五頁；原審卷第三三頁），並未辯稱伊係同
時施用海洛因與甲基安非他命。上訴意旨另以：伊係同時施用海
洛因與甲基安非他命，原審未依想像競合犯之規定從一重處斷，
亦有適用法則不當云云，自非依據卷內訴訟資料而為適法之具體
指摘，自不得據為上訴第三審之合法理由。再按毒品危害防制條
例第十九條第一項規定之沒收物，係以犯該條例第四條至第九條
、第十二條、第十三條或第十四條第一項、第二項之罪者，其供
犯罪所用或因犯罪所得之財物為限，此觀該條項之規定至明。原
判決既認定上訴人於本件所犯為毒品危害防制條例第十條第一項
之罪，扣案之注射針筒及吸食器係供或預備供上訴人施用毒品所
用之物，且未認定其中注射針筒係專供注射毒品所用，則上訴人
所犯之前揭施用第一級毒品罪，並不在上開毒品危害防制條例第
十九條第一項所列各罪之內，其供或預備犯罪所用之注射針筒及
吸食器，並無適用該規定予以沒收，或依同條例第十八條第一項
沒收並諭知銷燬之餘地。原判決並於理由五說明應依刑法第三十
八條第一項第二款予以宣告沒收，自屬適法。上訴意旨另執一己
之說詞，指摘原判決未依毒品危害防制條例第十八條第一項之規
定諭知沒收銷燬，亦有適用法則不當云云，核與法律規定得為第
三審上訴理由之違法情形，不相適合。衡以上述之說明，應認其
關於施用第一級毒品罪部分之上訴，違背法律上之程式，予以駁
回。末再按上訴得對於判決之一部為之；未聲明為一部者，視為
全部上訴；又刑事訴訟法第三百七十六條所列各罪之案件，經第
二審判決者，不得上訴於第三審法院，刑事訴訟法第三百四十八
條第一項、第三百七十六條定有明文。本件上訴人因施用第二級
毒品等罪案件，上訴人不服原審判決提起上訴，並未聲明為一部
上訴，自應視為全部上訴。惟關於上訴人施用安非他命部分，原
判決係依毒品危害防制條例第十條第二項之規定，論處上訴人施
用第二級毒品，累犯罪刑（二罪），此部分核屬刑事訴訟法第三
百七十六條第一款之案件。既經第二審判決，自不得上訴於第三
審法院，上訴人竟併予提起上訴，顯為法所不許，亦應予駁回。
據上論結，應依刑事訴訟法第三百九十五條前段，判決如主文。
中　　華　　民　　國　九十六　年　　五　　月　三十一　日
                      最高法院刑事第九庭
                          審判長法官  洪　清　江
                                法官  石　木　欽
                                法官  李　伯　道
                                法官  林　勤　純
                                法官  陳　晴　教
      本件正本證明與原本無異
                                      書  記  官
中　　華　　民　　國　九十六　年　　六  　月 　 七    日
                                                      Ｅ
